臺灣臺北地方法院民事判決　　　　　　　 95年度建字第258號
原　　　告　振鍵產業股份有限公司
法定代理人　甲○○
訴訟代理人　陳明宗律師
被　　　告　德寶營造股份有限公司
法定代理人　乙○○（重整人）
　　　　　　戊○○（重整人）
　　　　　　丁○○（重整人）
訴訟代理人　丙○○
上列當事人間請求給付工程款事件，本院於民國96年11月12日言
詞辯論終結，判決如下：
    主  文
確認原告對被告有新台幣貳佰壹拾萬元之重整債權存在。
訴訟費用由被告負擔。
    事實及理由
甲、程序部分：
一、按裁定重整後，公司之破產、和解、強制執行及因財產權關
    係所生之訴訟等程序，當然停止，公司法第294條定有明文
    。嗣原告依重整程序向重整監督人申報債權新臺幣（下同）
    1億7730萬8534元，經本院審查認定其中48萬7,307元部分，
    其餘金額均予剔除，有重整案協力廠商債權登記申請表、重
    整監督人96年5月30日（96）德重字第203號函可憑（見本院
    卷第75至76頁），原告依公司法第299條規定，本應就該債
    權提起確認之訴，惟原告已於裁定重整前就本件債權提起給
    付之訴，其請求確認部分與前請求給付部分內容可以代用，
    自屬同一訴訟，況依公司法第311條第1項第3款規定，公司
    重整完成後，於重整裁定前因財產關係所生之訴訟程序，失
    其效力。就法院言，該案件即視為終結，原所進行之程序係
    屬浪費，就當事人言，勢需重複提起確認之訴，既違民事訴
    訟一事不再理原則，對法院、當事人均係浪費，原告既減縮
    聲明僅就確認債權存在之訴繼續審判，應認為原當然停止訴
    訟之原因消滅，繼續審判。
二、又訴狀送達後，原告不得將原訴變更或追加他訴，但請求之
    基礎事實同一，減縮應受判決事項之聲明或因情事變更而以
    他項聲明代最初之聲明者，不在此限，民事訴訟法第255條
    第1項第2款、第3款、第4款分別定有明文。查本件原告原係
    起訴請求「被告應給付原告317萬4225元及自起訴狀繕本送
    達翌日起至清償日止，按年息5%計算之利息」，嗣因被告經
    本院95年度整字第2號裁定准予重整在案，依公司法第294條
    規定本件訴訟程序當然停止。惟因原告於重整程序中向重整
    監督人申報之重整債權1億7730萬8534元，經本院審查認定
    除其中48萬7307元部分外，其餘金額均應予剔除，是兩造間
    就此工程款債權尚有實體上爭執，爰依公司法第299條第3項
    、民事訴訟法第255條第1項第2款、第4款之規定，變更聲明
    而請求「確認原告對被告有317萬4225元之重整債權存在」
    ，嗣於民國96年11月12日言詞辯論期日減縮聲明為「確認原
    告對被告有210萬元之重整債權存在」，核屬請求之基礎事
    實同一並有情事變更而以他項聲明代最初聲明之必要，且屬
    訴之聲明之減縮，依前揭規定，本院自應予以准許。
三、本件被告公司之法定代理人乙○○，於本院審理中被告公司
    經裁定重整，選派乙○○、戊○○、丁○○為重整人，依公
    司法第293條第1項規定，重整裁定送達公司後，公司業務之
    經營及財產之管理處分權，移轉於重整人，公司股東會、董
    事及監察人之職權，應予停止，即被告之原法定代理人喪失
    法定代理權，而由重整人為法定代理人，茲被告之重整人具
    狀聲明承受訴訟，經核於法並無不合，亦應准許。
乙、實體部分：
一、本件原告主張：原告於91年12月30日與被告簽立工程承攬合
    約書，約定由原告承作高鐵板橋南雅南路至新莊新樹路段
    307標之鋼構工程，上開工程原告均已依約完成，被告自應
    給付原告4668萬2032元。惟被告僅給付部分工程款，尚欠
    317萬4225元未為給付，而上開工程款債權扣除第307標案未
    使用鋼材（編號A572GR50）之材料費後，被告尚積欠原告
    210萬元之工程款，爰請求確認原告對被告有210萬元之重整
    債權存在。並聲明：如主文第1項所示。
二、被告則稱：對原告聲明認諾。
三、按確認法律關係之訴，非原告有即受確認判決之法律上利益
    者，不得提起之，民事訴訟法第247條第1項前段定有明文。
    所謂即受確認判決之法律上利益，須因法律關係之存否不明
    確，致原告主觀上認其在私法上之地位有受侵害之危險，而
    此項危險得以對於被告之確認判決除去之者，始為存在（最
    高法院27年上字第316號、42年台上字第1031號、52年台上
    字第1240號判例意旨可資參照）。查本件被告經本院裁定准
    許重整後，原告於重整程序中申報之債權1億7730萬8534元
    ，經本院審查認定除其中48萬7307元部分外，其餘金額均予
    剔除，可見兩造間就系爭債權存否係有爭執，原告在私法上
    之地位有受侵害之危險，而此項危險即得以本件判決除去之
    ，足認原告有即受確認判決之法律上利益，自得提起本件確
    認之訴。
四、次按當事人於言詞辯論時為訴訟標的之認諾者，應本於其認
    諾為該當事人敗訴之判決，民事訴訟法第384條定有明文；
    又被告既於言詞辯論時為訴訟標的之認諾，法院即應不調查
    原告所主張為訴訟標的之法律關係是否果屬存在，而以認諾
    為該被告敗訴之判決基礎，最高法院45年台上字第31號判例
    可資參照。查原告起訴請求確認原告對被告有210萬元之重
    整債權存在等情，業經被告於96年11月12日言詞辯論時為訴
    訟標的之認諾在案（見本院卷第95頁），揆諸前揭說明，本
    院自應本於被告之認諾，為其敗訴之判決。從而，原告請求
    確認原告對被告有210萬元之重整債權存在，即無不合，應
    予准許。
五、據上論結：原告之訴為有理由，依民事訴訟法第78條，判決
    如主文。
中　　華　　民　　國　　96　　年　　11　　月　　16　　日
                  民事第五庭    法　官　胡宏文
以上正本係照原本作成
如對本判決上訴，須於判決送達後20日內向本院提出上訴狀
中　　華　　民　　國　　96　　年　　11　　月　　16　　日
                    　　　　　　書記官　曾寶生
